臺灣高等法院民事裁定
110年度家聲抗字第50號
抗  告  人  柯俊祺  
            柯俊名  
共      同
代  理  人  林亦書律師
相  對  人  柯伊庭  
            柯伊婕  
共      同
法定代理人  張淑卿  
                      指定送達處所：桃園市○○區○○○街00號00樓之0
上列當事人間假處分事件，抗告人對於中華民國110年6月3日臺
灣桃園地方法院110年度家全字第13號裁定提起抗告，本院裁定
如下：
    主  文
抗告駁回。
抗告訴訟費用由抗告人負擔。
    理  由
一、相對人聲請意旨略以：被繼承人柯龍成於民國108年5月15日
    死亡，留有100年11月2日自書遺囑（下稱系爭遺囑），惟系
    爭遺囑內容經公證人告知係違反特留分規定，抗告人明知卻
    仍於109年2月18日擅將柯龍成所遺如附表所示之不動產（下
    稱系爭不動產）辦理遺贈登記為抗告人共有，伊等已提起原
    法院109年度家繼訴字第95號確認遺囑無效等事件（下稱本
    案訴訟），先位請求確認系爭遺囑無效；備位請求確認伊等
    對被繼承人遺產各有四分之一之特留分權利存在，抗告人應
    將系爭不動產所為遺贈登記予以塗銷。且系爭不動產為柯龍
    成遺產，抗告人罔顧系爭遺囑經公證人告知違反特留分規定
    ，仍執意辦理登記為其等共有，顯已將系爭不動產之現狀予
    以變更，抗告人復持有該不動產之所有權狀及印鑑證明，隨
    時可辦理移轉登記或設定高額債務之擔保物權予善意第三人
    ，縱日後伊等獲得本案之勝訴判決，亦僅能另案訴請抗告人
    為損害賠償，然抗告人年約25、26歲為初出社會之一般受薪
    階級，自無資力可供賠償，其等現存財產與本件請求之債權
    相差懸殊，屆時恐難取償，恐日後有無法執行或甚難執行之
    虞，並願供擔保以代釋明之不足。爰依家事事件法第51條準
    用民事訴訟法第532條第1項規定，求為禁止抗告人就系爭不
    動產為移轉、讓與、設定負擔、信託及其他一切處分行為之
    裁定等語。原裁定准相對人以266萬3,000元之現金或同面額
    之銀行無記名可轉讓定期存單為抗告人供擔保後，於本案訴
    訟判決確定、和解或撤回起訴前，抗告人就系爭不動產，不
    得為移轉、讓與、設定負擔、信託或其他一切處分行為。
二、抗告意旨略以：伊等自109年2月18日因受遺贈而取得系爭不
    動產應有部分各二分之一後，迄遭相對人於110年6月22日為
    假處分限制登記前，均未就系爭不動產為任何不利益處分甚
    或即將移轉、或對外出售之任何不當作為；縱系爭不動產所
    有權人持有不動產所有權狀，顯不等同於將發生隨時處分所
    有權之結果；相對人對伊等就系爭不動產有何足以變更其現
    狀，且已致相對人日後有不能或甚難執行之虞之不當、不利
    益處分或隱匿行為之假處分原因，顯未釋明。又系爭不動產
    早於102年8月16日即為前所有權人柯龍成與其兄長柯龍義合
    意設定擔保債權總金額1,050萬元（下稱系爭抵押債權）、
    清償期為132年8月12日之普通抵押權（下稱系爭抵押權）登
    記，故存有此負擔為系爭不動產從來存在之狀態；縱經原法
    院108年度重訴字第444號塗銷抵押權登記事件（下稱另案）
    判決確認系爭抵押債權不存在，及柯龍義應將系爭抵押權登
    記予以塗銷，然均與伊等取得系爭不動產所有權無涉。況原
    裁定未敍明其審酌兩造於本案爭執內容、情狀及其他相關事
    證為何，誤將實體爭執事項執為憑認相對人已就本件假處分
    之原因已為釋明之依據，准相對人之聲請非屬妥適，請求廢
    棄原裁定並駁回相對人之聲請等語。
三、按家事訴訟事件，除本法別有規定者外，準用民事訴訟法之
    規定，家事事件法第51條定有明文。次按債權人就金錢請求
    以外之請求，欲保全強制執行者，得聲請假處分；又假處分
    ，非因請求標的之現狀變更，有日後不能強制執行，或甚難
    執行之虞者，不得為之，民事訴訟法第532條第1項、第2項
    定有明文。所謂請求標的之現狀變更，不僅指為請求標的之
    物，其從前存在之狀態將有變更者而言，並包含「已有變更
    者」在內，故就為請求標的之物所為禁止其現狀變更之假處
    分，其效力併及於其從前存在之狀態已有變更之部分（最高
    法院43年台抗字第8號判例意旨參照）。再按請求及假處分
    之原因應釋明之；前項釋明如有不足，而債權人陳明願供擔
    保或法院認為適當者，法院得定相當之擔保，命供擔保後為
    假處分，亦為民事訴訟法第533條前段準用第526條第1項、
    第2項所明定。
四、經查：
  ㈠本件相對人主張伊為柯龍成之繼承人，柯龍成於108年5月15
    日死亡，系爭不動產為柯龍成遺產之一，為兩造所不爭執。
    柯龍成之系爭遺囑內容違反特留分規定，抗告人明知卻擅將
    系爭不動產辦理遺贈登記為抗告人共有，伊等已提起本案訴
    訟，先位請求確認系爭遺囑無效；備位請求確認伊等對被繼
    承人遺產各有四分之一之特留分權利存在，抗告人應將系爭
    不動產所為遺贈登記予以塗銷等情，業據提出家事起訴暨調
    查證據聲請狀、系爭不動產登記第一類謄本、地價資料查詢
    等件影本為證（見原法院卷第7至22頁），堪認其就本件假
    處分之請求已為相當之釋明。
　㈡至就假處分之原因，相對人主張系爭不動產為柯龍成遺產，
    系爭遺囑認證書記載：「……㈣公證人曉諭民法特留分之意義
    及法律效果，告知遺囑人將來繼承開始時，其遺囑內容如有
    違反民法特留分之規定者，繼承人得依法行使扣減權……」等
    語（見本院卷第23頁），足徵抗告人明知系爭遺囑內容違反
    民法特留分之規定，相對人為柯龍成之繼承人，於繼承開始
    後，得請求分割遺產，並依法行使扣減權，仍執意將原屬柯
    龍成遺產之系爭不動產，依系爭遺囑辦理登記為其等共有，
    抗告人顯已變更系爭不動產之現狀，而得由其等隨時加以處
    分，則系爭不動產若經抗告人處分，第三人信賴登記之結果
    ，恐有日後不能強制執行，或甚難強制執行之虞，堪認相對
    人就本件假處分之原因，亦已為相當之釋明。雖其釋明仍有
    未足，但相對人既陳明願供擔保，其釋明之不足，擔保足以
    補之。茲審酌如附表所示土地於本案訴訟起訴時即109年度
    公告現值及面積、權利範圍，建物則依財政部北區國稅局遺
    產稅繳清證明書核定價值（見原法院卷第17至20頁之土地登
    記謄本、本院卷第73頁之財政部北區國稅局遺產稅財產參考
    清單），總計價值為2,129萬6,352元，再衡量起訴、審理時
    間變動之可能，推估本案訴訟期間約2年6月，按法定利率即
    週年利率百分之五計算，及抗告人所可能受之損害等情狀，
    爰酌定擔保金為266萬3,000元尚屬相當。揆諸首揭規定，應
    認於法洵無不合。
　㈢抗告人雖抗辯伊等自取得系爭不動產後均未為任何不利益處
    分或不當作為，另案判決確認系爭抵押債權不存在，及柯龍
    義應將系爭抵押權登記予以塗銷，均與伊等取得系爭不動產
    所有權無涉，是相對人對伊等就系爭不動產有何足以變更其
    現狀，且已致相對人日後有不能或甚難執行之虞之假處分原
    因，顯未釋明云云。然查，抗告人已變更系爭不動產之現狀
    ，而得由抗告人隨時加以處分，即相對人就其主張之假處分
    原因，已為相當之釋明，雖其釋明仍有未足，但相對人既陳
    明願供擔保，其釋明之不足，擔保足以補之，已如前述，依
    上說明，相對人之聲請於法即無不合，原裁定所為命供擔保
    准予假處分之裁定，核無不合，抗告人上開所辯，不足採憑
    。抗告意旨猶執前詞，指摘原裁定不當，聲明廢棄，為無理
    由，應駁回其抗告。
五、據上論結，本件抗告為無理由，爰裁定如主文。
中　　華　　民　　國　　110 　年　　12　　月　　13  　日
                    家事法庭
                        審判長法  官 吳光釗
                              法  官 江春瑩
                              法  官 游悅晨 
正本係照原本作成。
本裁定除以適用法規顯有錯誤為理由外，不得再抗告。如提起再
抗告，應於收受送達後10日內委任律師為代理人向本院提出再抗
告狀。並繳納再抗告費新臺幣１千元。
中　　華　　民　　國　　110 　年　　12　　月　　14　　日
    　　　　　　　　　　　　　書記官 王詩涵

附表：
編號 土地或建物坐落之地號或建號 1 桃園市○○區○○○段000地號土地，權利範圍：全部。 2 同上段179-1地號土地，權利範圍：全部。 3 同上段179-2地號土地，權利範圍：全部。 4 同上段84建號建物（門牌號碼：桃園市○○區○○街00號），權利範圍：全部。